臺灣高等法院臺中分院民事判決　九十三年度訴字第一二號
　　　原　　　告　　甲○○
　　　複　代理人　　丁○○
　　　　　　　　　　戊○○
　　　被　　　告　　乙○○
　　　　　　　　　　丙○○
右被告因偽造文書案件，經原告提起附帶民事訴訟請求侵權行為損害賠償事件，經刑
事庭裁定移送民事庭審理（民國九十二年度附民字第五０一號），本院於九十三年八
月四日言詞辯論終結，判決如下：
    　主　    文
原告之訴及假執行之聲請均駁回。
訴訟費用由原告負擔。
      事實及理由
一、本件原告主張：
    （一）、原告於民國九十年九月間以增資新臺幣（下同）一百八十萬元，加入為
            同喜有限公司（以下簡稱同喜公司）之股東，分別於同年九月二十日匯
            入股款一百萬元，同年十月十一日交付八十萬元，九十一年七月十二日
            被告基於共同之犯意聯絡，偽造原告之署押及印章，製作同喜公司股東
            同意書，將原股東即被告丙○○之出資五十萬元轉讓與其母親王美智，
            由王美智擔任同喜公司之股東。又於同年月三十一日，偽造原告署押及
            印章，以公司業務不振為由辦理公司解散，致原告一百八十萬元之股東
            出資全部喪失。
    （二）、原告依民法第一百八十四條第一項、第一百八十五條第一項之規定，請
            求被告應負共同侵權行為之損害賠償責任。至被告偽造文書解散公司，
            造成原告之損害，亦請依民事訴訟法第二百二十二條規定審酌損害賠償
            之數額，爰為訴之聲明，求為判決：(一)被告應連帶給付原告一百八十萬
            元，及自起訴狀繕本送達翌日起至清償日止，按年息百分之五計算之利
            息。(二)訴訟費用由被告負擔。(三)原告願供擔保請為假執行之宣告。
二、被告對於原告於九十年九月間，以增資一百八十萬元加入為同喜公司之股東，分
    別於同年九月二十日匯入股款一百萬元，同年十月十一日交付八十萬元，九十一
    年七月十二日被告偽造原告之署押及印章，製作同喜公司股東同意書，將原股東
    即被告丙○○之出資五十萬元轉讓與其母親王美智，由王美智擔任同喜公司之股
    東，又於同年月三十一日，偽造原告之署押及印章，以公司業務不振為由辦理公
    司解散等事實，固不加爭執，但均以：公司財務有問題，商討增資時，原告不贊
    成，另外出去開公司，寧可公司倒閉，因公司沒有營業，所以才申請解散，目前
    公司已無財產，負債約六百萬元等語置辯，並均為答辯聲明，求為判決：(一)原告
    之訴及假執行之聲請均駁回。(二)訴訟費用由原告負擔。(三)請准供擔保宣告免為假
    執行。
三、兩造不爭執之事實：原告於九十年九月間，以增資一百八十萬元加入為同喜公司
    之股東，分別於同年九月二十日匯入股款一百萬元，同年十月十一日交付八十萬
    元，九十一年七月十二日被告偽造原告之署押及印章，製作同喜公司股東同意書
    ，將原股東即被告丙○○之出資五十萬元轉讓與其母親王美智，由王美智擔任同
    喜公司之股東，又於同年月三十一日，偽造原告之署押及印章，以公司業務不振
    為由辦理公司解散等事實，為兩造所不加爭執，並有原告所提出同喜公司股東同
    意書影本三張、刑事案件部分筆錄影本一份在卷可稽，復有台灣台中地方法院九
    十二年度自字第一三九號及本院九十二年度上訴字第二０六一號刑事判決正本各
    一份存卷可參，則此部分之事實，自堪信為真實。
四、當事人爭點的論斷：按因故意或過失，不法侵害他人之權利者，負損害賠償責任
    ，數人共同不法侵害他人之權利者，連帶負損害賠償責任，民法第一百八十四條
　　第一項前段、第一百八十五條第一項定有明文，本件被告對於右述偽造文書之事
    實，既不加爭執，因此，本件所應審究者，厥為原告主張因被告偽造文書之犯行
    而受有一百八十萬元之損害，是否為有理由而已，茲分述如下：
    （一）、依卷附同喜公司股東同意書之記載，同喜公司解散時，固有選任被告金
            勝榮為清算人，惟同喜公司並未經清算，此據被告丙○○陳明在卷，即
            原告對於此部分之事實，亦不加爭執；又被告經本院諭知應提出同喜公
            司之結算帳冊及負債資料，被告嗣即提出同喜公司財務資料等件影本存
            卷，依被告提出同喜公司財務資料中之資產負債表及台灣台中地方法院
            九十二年度訴字第二三九四號民事判決影本觀之，同喜公司確係處於虧
            損狀態，並受債權人追償中，即依被告丙○○於本院審理時所稱，同喜
            公司目前負債約有六百萬元，則原告加入同喜公司之出資額一百八十萬
            元，是否因同喜公司解散而受有損害，尚屬未明，自屬當然。
    （二）、至原告雖聲請命被告提出同喜公司之原始帳冊以供查核，惟據被告陳稱
            同喜公司已經倒閉二年多，時間已久，沒辦法提出商業帳簿等語，稽諸
            原告所陳被告於刑事案件審理時曾陳述公司帳冊已燒掉等情（見本院卷
            第一二四、一二五頁），顯然被告除提出上開公司財務資料之外，並無
            法提供同喜公司之原始帳冊以供查核，然究不能因此即認原告因同喜公
            司之解散而受有一百八十萬元之損害，至為灼然。
    （三）、按刑法上之偽造文書罪，係以足生損害於公眾或他人為成立要件，即學
            說上所謂之抽象危險說，亦即行為人偽造文書罪之成立，以其偽造文書
            之犯行，有可能致生損害於公眾或他人，即足構成，並不以公眾或他人
            實際上受有損害為要件，因此，被告偽造原告名義之同喜公司股東同意
            書，固應負刑法上偽造文書之罪責，但究不能因此即謂原告已受有出資
            額一百八十萬元之損害，自無庸贅論。
    （四）、當事人已證明受有損害而不能證明其數額或證明顯有重大困難者，法院
            應審酌一切情況，依所得心證定其數額，民事訴訟法第二百二十二條第
            二項固著有明文，惟依此規定得由法院審酌一切情況，依所得心證定其
            數額者，係以當事人已證明受有損害而不能證明其數額或證明顯有重大
            困難者為限，彰彰明甚；如右所述，原告因被告偽造文書之行為，究竟
            受有如何之損害，並未據原告證明，則原告主張依民事訴訟法第二百二
            十二條規定，請求本院審酌損害賠償之數額，尚有未洽，自難准許。
五、綜上所述，本件原告主張因被告偽造文書之犯行，致其受有一百八十萬元之損害
    乙節，尚屬無據，則其本於侵權行為之法律關係，請求被告應連帶給付原告一百
    八十萬元，及自起訴狀繕本送達翌日起至清償日止，按年息百分之五計算之利息
    ，自無理由，應予駁回。至於原告假執行之聲請，因訴之駁回而失所附麗，應併
    予駁回。
六、本件事證已臻明確，兩造其餘主張及舉證，核與判決結果不生影響，自毋庸逐一
    加以論述。
七、據上論結，本件原告之訴為無理由，依民事訴訟法第七十八條，判決如主文。
中　　　華　　　民　　　國　　九十三　　年　　　八　　　月　　 十八　　 日
~B1民事第一庭審判長法　官　林陳松
~B2　　　　　　　　法　官　王重吉
~B3　　　　　　　　法　官　李寶堂
右為正本係照原本作成。
如對本判決上訴，須於收受判決送達後二十日內向本院提出上訴書狀，其未表明上訴
理由者，應於提出上訴後二十日內向本院提出上訴理由書(須按他造人數附具繕本)。
上訴時應提出委任律師為訴訟代理人之委任狀。具有民事訴訟法第四百六十六條之一
第一項但書或第二項之情形為訴訟代理人者，另應附具律師及格證書及釋明委任人與
受任人有該條項所定關係之釋明文書影本。
~B 　 　　　　　　書記官　廖次芬
中　　　華　　　民　　　國　　九十三　　年　　　八　　　月　　 十八　　 日
　　　　　　　　　　　　　　　　　　　　　　　　　　　　　　　　　　　　Ｙ
